【裁判字號】    98,消債更,120
【裁判日期】    980708
【裁判案由】    更生
【裁判全文】
臺灣桃園地方法院民事裁定           98年度消債更字第120號
聲  請  人
即債務人    甲○○
                        弄3衖.
上列當事人因消費者債務清理事件聲請更生及保全處分，本院裁
定如下：
    主  文
更生及保全處分之聲請均駁回。
聲請費用由聲請人負擔。
    理  由
一、按債務人不能清償債務或有不能清償之虞者，得依本條例所
    定更生或清算程序，清理其債務，消費者債務清理條例第3
    條定有明文。故債務人聲請更生或清算，應符合不能清償債
    務或有不能清償之虞之要件。又按更生之聲請有下列情形之
    一者，應駁回之：一、債務人曾依本條例或破產法之規定而
    受刑之宣告；二、債務人曾經法院認可和解、更生或調協，
    因可歸責於己之事由，致未履行其條件；三、債務人經法院
    通知，無正當理由而不到場，或到場而不為真實之陳述，或
    拒絕提出關係文件或為財產變動狀況之報告。又聲請更生或
    清算不合程式或不備其他要件者，法院應以裁定駁回之。但
    其情形可以補正者，法院應定期間先命補正，消費者債務清
    理條例第46條、第8 條分別定有明文。據此，本件債務人聲
    請清算應符合上開要件，若不符合而無從補正者，本院自應
    駁回其聲請。
二、本件聲請意旨略以：聲請人有房地各1 筆（桃園縣八德市○
    ○段808 地號土地、同段437 建號建物），其上設定抵押權
    予荷商荷蘭銀行用以借款新台幣（下同）2,600,000 元，另
    積欠金融機構無擔保債務2,234,274 元。聲請人曾於消費者
    債務清理條例施行前，向無擔保債務最大債權銀行台新銀行
    進行協商，並於民國95年6 月30日協商成立，約定自95年7
    月起，債務分80期零利率攤還，每月應繳金額為30,462元。
    然聲請人擔任自助餐店工作，每月薪資18,000元，又需扶養
    子女1 名，上開協商分期繳納金額已超過聲請人之還款能力
    ，聲請人迫於無奈下始應允，四處向親友借貸下，勉強繳納
    1 年後於96年5 月時毀諾，顯不可歸責於聲請人。嗣於消費
    者債務清理條例施行後，聲請人又與荷商荷蘭銀行申請協商
    ，然未獲回應，故為本件更生之聲請等語。
三、經查，聲請人上開主張，固據其提出上開房地所有權狀、財
    政部台灣省北區國稅財產歸屬資料清單、財政部台灣省本區
    國稅局95、96年度綜合所得稅各類所得資料清單、存證信函
    （聲請人於97年5 月21日寄發荷商荷蘭銀行請求協商債務清
    理方案）、財團法人金融聯合徵信中心當事人查詢個人資料
    （信用報告）回覆書、協議書（聲請人於95年6 月30日與台
    新銀行債務協商成立）為憑。惟查，一者，因聲請人名下資
    產有上開房地各1 筆，然聲請人未依消費者債務清理條例應
    行注意事項第22條規定表明聲請人就房屋貸款部分經抵押權
    人行使權利後不能受滿足清償之債權數額，本院無從知悉聲
    請人之負債是否高於其資產；二者，聲請人陳稱需扶養1 名
    子女，然並未提出受扶養人之相關證明、受扶養人之其他扶
    養義務人之財產狀況，本院無法判斷其應支付之扶養費用金
    額；三者，觀諸聲請人提出之財政部台灣省本區國稅局95、
    96 年 度綜合所得稅各類所得資料清單，顯示聲請人於95年
    間名下有多筆股票資產，於96年間即出售一空，然未提出於
    聲請更生前2 年內財產變動狀況之資料；四者，聲請人稱現
    每月薪資18,000元，然未提出任何薪資證明文件。基此，本
    院於98年5 月13日裁定命聲請人就上開事項於7 日內補正，
    聲請人已於98年5 月19日收受該命補正之裁定，有送達證書
    在卷可稽，卻僅於98年5 月26日具狀補提上開土地、建物謄
    本、戶籍謄本、手寫生活開銷花費明細，並未針對本院上開
    裁定所命補正事項為回應，致本院無法判定聲請人之負債是
    否高於資產、扶養費用之支出金額、聲請更生前之財產變動
    狀況、現收入金額等事項。因此，一方面本院無從認定聲請
    人是否有不能清償債務之情形，另一方面聲請人上開行為顯
    未配合法院為更生之協力行為，足認聲請人欠缺清理債務之
    誠意。是以，本件更生之聲請，有消費者債務清理條例第46
    條第3 款所定情形，依上說明，自應駁回其更生及保全處分
    之聲請。爰裁定如主文。
中    華    民    國    98    年    7     月    8     日
                  民事第一庭    法  官   陳雪玉
如對本裁定抗告須於裁定送達後10日內向本院提出抗告狀，並繳
納抗告裁判費新台幣1,000元。
上列正本證明與原本無異。
中    華    民    國    98    年    7     月    10    日
                                書記官   吳瓊英


司法院資訊處製作；財團法人民間司法改革基金會備份。
